臺灣臺中地方法院刑事判決　　　　　　　100年度易字第211號
公　訴　人　臺灣臺中地方法院檢察署檢察官
被　　　告　黃景德
上列被告因妨害名譽案件，經檢察官提起公訴（99年度偵字第22
092號），本院判決如下：
    主    文
黃景德公然侮辱人，處拘役伍拾日，如易科罰金，以新臺幣壹仟
元折算壹日。
    犯罪事實
一，黃景德與陳詠嫻係居住在(改制前)臺中縣后里鄉○○村○○
    街對門之鄰居，前因夜間安寧問題發生嫌隙，彼此心生不滿
    。詎黃景德竟基於公然侮辱之犯意，於民國99年5月30日晚
    間10時30餘分許起，在不特定人或特定多數人得以共見共聞
    之臺中縣后里鄉○○村○○街32號其住處門口，接續以「媽
    的，幹」(起訴書誤載為「破麻，幹」)、「不跟妳說話也有
    事情，『幹』」、「破撇ㄚ，幹」、「講就要贏，『幹』」
    等語公然辱罵住在對面屋內之陳詠嫻，足以貶損陳詠嫻在社
    會上之評價，已足生損害於陳詠嫻之名譽。
二，案經陳詠嫻訴由(改制前)臺中縣警察局大甲分局報告臺灣臺
    中地方法院檢察署檢察官偵查起訴。
    理    由
壹、證據能力部分：
一、按刑事訴訟程序所為通訊監察處分之取證行為，具有對人民
    隱私權等基本權干預之性質，通訊保障及監察法對此取證行
    為，設有程序規範與限制，俾使實施刑事追訴程序之公務員
    有法可循，並兼顧人民權益之保障。從事刑事追訴之公務員
    違反取證規範，從抑制違法偵查之觀點衡量，如不分情節，
    均容許該通訊監察所得資料作為證據使用並不適當，固有應
    否排除其證據能力之問題。惟此「證據排除原則」之適用，
    應僅限於有國家機關行為介入之對於人民之監聽行為而言；
    私人監聽之行為，並無公權力介入，則不與焉。依刑法第31
    5條之1及通訊保障及監察法第29條第3款規定「監察者為通
    訊之一方，而非出於不法目的者，不罰」之規範目的，通訊
    之一方私自錄音之取證行為，如非出於不法目的，不惟在刑
    罰規範上屬於阻卻違法之事由，且因屬通訊一方基於保全證
    據之必要所實施之作為，並無國家機關行為之介入，當非通
    訊保障及監察法所規範之行為，要無先聲請令狀許可之問題
    ，自亦不發生有類似公務員違法偵查取得證據之情形，其所
    取得之證據應有證據能力（最高法院97年度臺上字第560號
    判決意旨參照）。且按刑事訴訟法上「證據排除原則」，係
    指將具有證據價值，或真實之證據，因取得程序違法，而予
    以排除之法則。且私人之監聽行為，無如國家機關之執行通
    訊監察，應依通訊保障及監察法規定聲請核發或補發通訊監
    察書等之法定程序及方式，故私人為保全證據所為之錄音、
    錄影，如非出於不法之目的及以違法手段取證，其取得之證
    據即難謂並無證據能力，而應予排除(最高法院98年度臺上
    字第2513號判決意旨參照)。查，後述錄音筆之錄音內容係
    連續錄音，業據證人即告訴人陳詠嫻於審理中結證明確(見
    本院卷第20頁)，且經本院會同檢察官、被告、告訴人當庭
    勘驗本院資訊室人員當庭自告訴人提出之錄音筆所拷貝之錄
    音檔案結果，除有如附件所示被告之辱罵及說話內容外，其
    間尚有車輛經過之聲音、雜音、有人小聲說話之聲音、類似
    木鞋走路的聲音、咳嗽聲、類似麻將或棋子洗牌的聲音、狗
    叫聲，且於錄音檔時間1時2分25秒許尚有告訴人與友人小聲
    說話之聲音，全部錄音內容之時間長達1小時2分47秒等節，
    有本院100年8月5日審判筆錄在卷可憑，並經被告當庭直承
    無訛，足認證人即告訴人陳詠嫻於審理中結證該錄音檔係連
    續錄音等語確符真實，堪可採信。被告空言辯稱：伊認為錄
    音是加工製成的云云，要難憑採。是告訴人既係於遭被告以
    言語辱罵之際，自行錄下被告當時之言詞，尚非出於不法之
    目的，依據前揭說明，應有證據能力。
二、按證人應命具結；又證人、鑑定人依法應具結而未具結者，
    其證言或鑑定意見不得作為證據，刑事訴訟法第186條第1項
    前段、第158條之3分別定有明文。故證人於檢察官偵查中或
    法院審判中作證，除在法律上有得以拒絕作證或不得令其具
    結之情形者外，均應依法命其具結，其證言始具有證據能力
    。又被害人乃被告以外之人，本質上屬於證人，其陳述被害
    經過，亦應依人證之法定偵查、審判程序具結，方得作為證
    據(最高法院98年度臺上字第4811號判決、93年臺上字第657
    8號判例意旨參照)。查，證人即告訴人陳詠嫻於偵查中所為
    陳述未經具結，依據上開說明，應無證據能力。
三、按刑事訴訟法第159條第1項規定：「被告以外之人於審判外
    之言詞或書面陳述，除法律有規定者外，不得作為證據。」
    故以被告以外之人於審判外之陳述作為證據時，必須符合法
    律所規定之例外情形，始具有證據能力。而同法第159條之2
    所規定：「被告以外之人於檢察事務官、司法警察官或司法
    警察調查中所為之陳述，與審判中不符時，其先前之陳述具
    有較可信之特別情況，且為證明犯罪事實存否所必要者，得
    為證據。」係指被告以外之人於審判中，以證人身分依法定
    程序到場具結陳述，並接受被告之詰問，而其陳述與先前在
    檢察事務官、司法警察官或司法警察調查中所為之陳述不符
    時，為前提要件。倘證人於檢察事務官、司法警察官或司法
    警察調查中所為之陳述，與審判中結證之情形相符時，即應
    直接採用審判中之陳述作為證據，不得再引用其於檢察事務
    官、司法警察官或司法警察調查中所為之陳述採為證據(最
    高法院99年度臺上字第2330號判決意旨參照)。本件證人即
    告訴人陳詠嫻於警詢中所為證述內容與其於審理中結證情形
    相符，依據上開說明，其於警詢中之證述亦無證據能力。
四、按現行刑事訴訟法為保障被告之反對詰問權，排除具有虛偽
    危險性之傳聞證據，以求實體真實之發見，於該法第159條
    第1項明定被告以外之人於審判外之言詞或書面陳述，除法
    律有規定者外，不得作為證據。而刑事訴訟法第159條之1至
    159條之4有傳聞法則之例外規定，且被告以外之人於審判外
    之陳述，雖不符前4條之規定，而經當事人於審判程序同意
    作為證據，法院審酌該言詞陳述或書面陳述作成時之情況，
    認為適當者，亦得為證據；當事人、代理人或辯護人於法院
    調查證據時，知有第159條第1項不得為證據之情形，而未於
    言詞辯論終結前聲明異議者，視為有前項之同意，刑事訴訟
    法第159條之5定有明文。查本件其餘經本院於審理期日踐行
    調查證據程序之被告以外之人於審判外之書面、言詞陳述，
    公訴人及被告於本院審理時對於證據能力均未聲明異議，本
    院審酌後認為該等證據均為本院事實認定之重要依據，作為
    本案之證據均屬適當，故依刑事訴訟法第159條之5規定，均
    具有證據能力。
貳、實體部分：
一、訊據被告黃景德固對於其有罵出上開「媽的，幹」、「不跟
    妳說話也有事情，『幹』」、「破撇ㄚ，幹」、「講就要贏
    ，『幹』」等語之事實坦承不諱，惟口否認有何公然侮辱犯
    行，辯稱：伊係在住處內罵出上揭話語，且伊不是在罵告訴
    人云云。惟查：
(一)上揭犯罪事實，業據證人即告訴人陳詠嫻於審理中結證不移
    ，核與被告自承其確有罵上開「媽的，幹」、「不跟妳說話
    也有事情，『幹』」、「破撇ㄚ，幹」、 講就要贏，『幹
    』」等語情節相符，復經本院會同檢察官、被告、告訴人當
    庭勘驗上開告訴人提出之錄音筆之錄音檔案內容無誤，被告
    亦當庭直承如附件所載之譯文之錄音內容均係其聲音無誤等
    語，有本院100年8月5日審判筆錄1份在卷可考。且查，證人
    即告訴人陳詠嫻於審理中結證：上開錄音筆之錄音內容，是
    伊於99年5月30日晚上約10時30分許開始錄，當時被告站在
    被告住處門口1樓處，伊躲在伊住處2樓持錄音筆連續錄音，
    伊當天並有報警處理等語。而證人於偵查中所提出之錄音檔
    光碟內容雖係分成11個錄音檔(參見99年度核退字第1323號
    偵查卷第11頁、本院卷第19-20頁、33頁、69頁)，惟該11個
    錄音檔顯係將前揭錄音筆內連續錄音之音檔中就被告有為不
    雅言辭部分予以分別截取，此對照該11個錄音檔之內容與錄
    音筆內之錄音檔內容即明。又證人即告訴人陳詠嫻於100年3
    月25日審理中即結證：99年5月30日晚上10時30分許起，伊
    係以錄音筆一直錄，並未中斷，伊可提出錄音筆為證等語(
    見本院卷第20頁)，嗣經證人即告訴人陳詠嫻提出錄音筆並
    經本院資訊室人員當庭拷貝錄音筆之錄音檔後，該錄音內容
    確係連續錄音，被告亦確有為前揭辱罵言語等情，亦經本院
    說明認定如前。又證人即告訴人陳詠嫻於99年5月30日晚間
    確有報警處理乙節，亦據證人即警察林文都，林志忠於審理
    中結證屬實(見本院卷第53-56頁)，證人林志忠於審理中且
    結證稱：「(提示本院卷第50頁工作紀錄簿，有關告訴人報
    案的處理紀錄是否你所記載的？)對，是我記載的，內容都
    是據實記載的。」、「(其中提到經值班告知陳女要將錄音
    資料交由警方處理，其詳情為何？)那個值班的人跟我們說
    陳詠嫻有錄下對方罵她的錄音檔，但是我們請她開門把錄音
    資料交給我們，她沒有開門，所以當天沒有交給我們，後來
    這一件也不是我處理的。」等語在卷，復有警察職務報告、
    員警工作紀錄簿等件在卷可憑(見本院卷第48- 50頁)，益證
    證人即告訴人陳詠嫻所證情節確與事實相符，足堪採信。又
    被告於錄音檔時間(06:54-06:57)所辱罵之言詞，應係「媽
    的，幹」等語，而非「破麻，幹」等語，業經本院當庭勘驗
    99年度偵字第22092號偵查卷第44頁光碟存放袋內之錄音光
    碟確認無誤(見本院100年8月5日審判筆錄第5-6頁)，起訴書
    就此部分誤載為「破麻，幹」(警察林永開所製作之譯文，
    見99年度核退字第1323號偵查卷第11頁，亦同此錯誤)，尚
    有未洽，應予更正，附此指明。
(二)被告黃景德於準備程序中先係辯稱：「(那些話是不是你講
    的？)是我的聲音，但我不知道她是在何時、何地錄音，如
    果她是完整的錄音，在雙方有嫌隙情況下，應該會有雙方的
    聲音，不會只有單方的聲音，可見錄音是經過加工。」、「
    ..我有罵，但不是罵對方，我不清楚她是在何種情況下錄音
    ，『我也不知道在何種情況下講這些話』，被她錄音。」云
    云；於100年3月25日審理中則辯稱：「(檔案1到10你是在罵
    誰？)我不知道，我有時候會講電話，有時候跟家人講話，
    有時候在看電視。」、「(你跟家人也是罵『幹』嗎？)曾經
    ，罵『我哥哥』，罵他『幹』，在家裡。」，「(在屋內罵
    嗎？)是。」，「(你在家裡罵，告訴人如何錄音？)因為我
    們2家住的很近，住對面。」云云；嗣於100年8月5日審理中
    又改辯稱：「(當天為何會用這些話罵她？)應該不是針對她
    ，是發洩。」、「(你剛才承認現在又這樣講，請確認當時
    你說『媽的，幹，破撇ㄚ，幹』等語是否是在罵告訴人陳詠
    嫻？)不是。」、「(那你這些話是對誰說的？)我在屋內看
    電視，發洩心理的情緒。」、「(你有何情緒要這樣發洩？)
    工作不順利。」、「(是對誰發洩？)『對電視』發洩。」、
    「(那你這些話有無特定罵誰？)沒有。」、「(那為什麼你
    會講到厝邊頭尾，還講到妳不要在躲了，我看到妳，為何這
    樣子說？)不語。」云云。核被告所辯先後反覆不一，已難
    憑採。況經本院勘驗前揭錄音筆之錄音檔結果，被告確有為
    「媽的，幹」、「妳幹啥，出來」、「不要再躲啦，有看到
    妳了」、「出來」、「不跟妳說話也有事情，幹。」、「破
    撇阿，幹」、「嘟好就好啦，厝邊頭尾，剛係哀安內，阿，
    衝蛤咩」、「講就要贏，幹」等語，迭據被告於審理中直承
    無誤。則被告如真係對其家人或電視發洩情緒，則其豈有說
    出：「不要再躲啦，有看到妳了」，「出來」，「不跟妳說
    話也有事情」，「嘟好就好啦，厝邊頭尾，剛係哀安內，阿
    ，衝蛤咩」等語之理，益證被告所辯要係臨訟卸責之詞，不
    足採信。再者，告訴人陳詠嫻係躲在住處2樓持錄音筆私下
    錄下站在被告住處門口之被告所為辱罵言詞，業據告訴人即
    證人陳詠嫻於審理中結證在卷，核與錄音內容被告確有說出
    「不要再躲啦，有看到妳了」、「出來」、「嘟好就好啦，
    厝邊頭尾，剛係哀安內，阿，衝蛤咩」等語情節相符，足堪
    認定。則告訴人於此情狀下所為錄音內容無被告與告訴人之
    對話，自在常情之內，被告空言辯稱：「如果她是完整的錄
    音，在雙方有嫌隙情況下，應該會有雙方的聲音，不會只有
    單方的聲音，可見錄音是經過加工。」云云，亦難憑採。
(三)綜上所述，被告所辯要係事後卸責之詞，不足採信。本件事
    證明確，被告犯行洵堪認定。
二、查，被告黃景德與告訴人陳詠嫻係對門鄰居，被告於晚間10
    時30餘分許起接續在其上址住處門口，對著住在對面之告訴
    人為前揭辱罵言詞，足使不特定人或特定多數人得以共見共
    聞，已至為明顯。再被告口出「媽的，幹」、「不跟妳說話
    也有事情，『幹』」、「破撇ㄚ，幹」、「講就要贏，『幹
    』」等語，其中「媽的，幹」、「..『幹』」、「破撇ㄚ，
    幹」、「..『幹』」等語，客觀上本係不合禮教，粗俗不雅
    之話語，被告與告訴人素有嫌隙，則被告對告訴人為上開話
    語自有侮辱之意，足以貶損告訴人之人格及名譽，亦甚明確
    。是核被告所為，係犯刑法第309條第1項之公然侮辱罪。又
    按數行為於同時同地或密切接近之時，地實行，侵害同一之
    法益，各行為之獨立性極為薄弱，依一般社會健全觀念，在
    時間差距上，難以強行分開，在刑法評價上，以視為數個舉
    動之接續施行，合為包括之一行為予以評價，較為合理，則
    屬接續犯（最高法院86年臺上字第3295號判例意旨參照）。
    查，被告因與告訴人素有嫌隙，而於上揭密接時間，同一地
    點對告訴人為前揭辱罵言詞，侵害同一之法益，各行為之獨
    立性顯極為薄弱，依一般社會健全觀念，在時間差距上，尚
    難以強行分開，在刑法評價上，以視為數個舉動之接續施行
    ，合為包括之一行為予以評價，較為合理，是依據上開說明
    ，被告上開犯行應屬接續犯。爰審酌被告前無犯罪犯錄，有
    臺灣高等法院被告前案紀錄表1份附卷可稽；被告因夜間安
    寧問題而與告訴人發生嫌隙，竟率以前揭言詞辱罵告訴人，
    使告訴人名譽受損，心生痛苦，被告事後雖直承上開錄音內
    容確為其聲音無誤，惟猶以前揭情詞置辯，矢口否認犯行，
    且迄未能徵得告訴人原諒及被告犯罪之動機、目的、手段、
    所生危害等一切情狀，量處如主文所示之刑，並諭知易科罰
    金之折算標準。又本院審酌上述諸情，考量被告尚能直承上
    開錄音內容確為其聲音無誤及被告前無犯罪紀錄之素行等一
    切情狀，認檢察官具體求處被告拘役55日以上之刑，稍嫌過
    重，附此說明。
據上論斷，應依刑事訴訟法第299條第1項前段，刑法第309條第1
項、第41條第1項前段，刑法施行法第1條之1第1項，第2項前段
，判決如主文。
中    華    民    國   100    年    8     月    23    日
                  刑事第十一庭  法  官  江奇峰
以上正本證明與原本無異。
如不服本判決應於收受判決後10日內向本院提出上訴書狀，並應
敘述具體理由；其未敘述上訴理由者，應於上訴期間屆滿後20日
內向本院補提理由書（均須按他造當事人之人數附繕本）「切勿
逕送上級法院」。
                                書記官  林素珍
中    華    民    國   100    年    8     月    23    日
附錄論罪科刑法條
刑法第309條第1項：
公然侮辱人者，處拘役或 3 百元以下罰金。
附件：
┌───────┬──────────────────────────┐
│錄音檔時間    │被告言詞內容                                        │
├───────┼──────────────────────────┤
│(06:54-06:57) │媽的，幹(起訴書誤載為破麻，幹)                      │
├───────┼──────────────────────────┤
│(08:19-08:22) │妳幹啥，出來                                        │
├───────┼──────────────────────────┤
│(08:54-08:58) │不要再躲啦，有看到妳了                              │
├───────┼──────────────────────────┤
│(09:12-09:14) │出來                                                │
├───────┼──────────────────────────┤
│(12:52-12:56) │不跟妳說話也有事情，幹。(手機來電音樂響起)          │
├───────┼──────────────────────────┤
│(13:05-13:15) │喂，遇到機八，我都不要跟伊說話。(被告與友人講行動電 │
│              │話之對話)                                           │
├───────┼──────────────────────────┤
│(13:28-13:38) │對阿，你不要亂告狀...，幹...(被告與友人講行動電話之 │
│              │對話)                                               │
├───────┼──────────────────────────┤
│(13:47-13:52) │機掰打電話來跟我說，說我我說話都給她吵...(被告與友人│
│              │講行動電話之對話)                                   │
├───────┼──────────────────────────┤
│(13:58-14:04) │你都說我給你亂，我真的很肚爛耶，不是你去告狀那會是誰│
│              │去告狀(被告與友人講行動電話之對話)                  │
├───────┼──────────────────────────┤
│(14:28-14:32) │都好像我半夜打電話給你亂，我真的很肚爛耶(被告與友人 │
│              │講行動電話之對話)                                   │
├───────┼──────────────────────────┤
│(15:28-15:36) │林北給別人說的很難聽，我就肚爛耶，好像是千錯萬錯都是│
│              │林北的錯(被告與友人講行動電話之對話)                │
├───────┼──────────────────────────┤
│(25:59-26:01) │破撇阿，幹                                          │
├───────┼──────────────────────────┤
│(40:07-40:21) │嘟好就好啦，厝邊頭尾，剛係哀安內，阿，衝蛤咩        │
├───────┼──────────────────────────┤
│(43:43-43:47) │講就要贏，幹                                        │
├───────┼──────────────────────────┤
│(50:24-51:02) │黑白講，他又開始黑白講了，臺中縣后里鄉○○街...又黑 │
│              │白講了...你有去過后里哞...對你這句話不能黑白講，你就│
│              │是黑白講...我人在這...黑白講(被告與友人講行動電話之 │
│              │對話)                                               │
├───────┼──────────────────────────┤
│(01：00：00)  │先生你哪裏人..別亂講..你是不是亂講..你都亂講(被告與 │
│              │友人講行動電話之對話)                               │
└───────┴──────────────────────────┘